【裁判字號】    95,聲,2429
【裁判日期】    950831
【裁判案由】    聲請停止羈押
【裁判全文】
臺灣板橋地方法院刑事裁定              95年度聲字第2429號
聲  請  人
即  被  告  甲○○
選任辯護人  薛松雨律師
            王玫珺律師
            江仁成律師
上列聲請人即被告因違反貪污治罪條例等案件（九十四年度矚重
訴字第二號），聲請具保停止羈押，本院裁定如下：
    主  文
聲請駁回。
    理  由
一、茲被告甲○○因違反貪污治罪條例等案件，由檢察官提起公
    訴，經本院訊問後，被告甲○○雖否認犯行，但本院認其犯
    罪嫌疑重大，且所犯為貪污治罪條例第四條第一項第五款之
    罪，分別為最輕本刑十年以上之重罪，且共犯吳坤池、邱德
    發迄今尚未到案，並與同案被告顏志和等有串證之虞，有羈
    押之必要，業經本院於民國九十四年十二月十七日諭知羈押
    並禁止接見通信執行，並經本院先後裁定自九十五年三月十
    六日、同年五月十六日、同年七月十六日起延長二月並禁止
    接見通信在案，合先敘明。
二、聲請意旨略以：
(一)、被告甲○○聲請意旨稱：
１、伊遭羈押禁見已逾一年，身心備受煎熬，且身體諸多疾病如
    糖尿病、牙周病、尿蛋白等疾病，需三餐服藥，僅能以藥物
    控制而無法於看守所內獲得治療，且家中尚有高齡近九十、
    身體欠佳之年邁父母；起訴書所指控伊貪污之犯罪事實，不
    僅毫無根據、違背經驗法則，且無證據，諸如：僅以少數被
    告之指述，依工程合約金額之百分比計算，而非逐筆查證，
    且伊核定底價亦無違常情，並經相關單位審核，況同案被告
    之供述前後不一、明顯矛盾，而附表一所載工程金額諸多與
    事實相違；另九龍公司產品並非特殊規格，亦無提高單價，
    反較市面同等產品便宜，且起訴書認定圖利之金額係連工帶
    料，事實上僅六百餘萬元為向九龍公司經銷商購料之用。
２、伊於九十四年八月十八日遭拘提、羈押禁見，於偵查期間受
    到檢察官及調查人員不公平之對待，令伊覺得與某位調查人
    員出身背景的立法委員有關。
３、伊選舉期間在押，無法從事競選活動，仍獲鎮民支持當選鎮
    長，伊若棄保逃亡，並棄家中年邁雙親不顧，勢必遭眾人唾
    棄，走投無路，且伊罹患多種慢性疾病，更無逃亡之虞，況
    伊有宣誓就職鎮長之需要，故聲請准予具保停止羈押。
(二)、辯護人聲請意旨稱：
１、本案檢察官歷經四個月偵查，共犯邱德發、吳坤池經傳、拘
    無著，聲請人即被告甲○○自無可能得知渠等去處，自無與
    渠等有勾串之虞，況本案既經起訴，卷證資料已公開，渠等
    亦有可能自其餘未受羈押之共同被告處得知卷證資料，渠等
    自無與被告甲○○串供之必要。故對於被告持續羈押禁見之
    處分，對被告甲○○人權之保障恐有不保，縱認被告甲○○
    仍有與渠等勾串之虞，因看守所對人犯之接見均有錄音，渠
    等自不可能至看守所接見被告甲○○，自無串證之虞，亦無
    予以羈押禁見之必要。
２、又因被告甲○○擔任民意代表二十年，前任鶯歌鎮長時，綜
    理全鎮鎮務，任職鎮長期間均未出國，衡情無逃亡之虞，且
    鄉鎮市長與立法委員或縣市議員不同，並無會期中非經民意
    機關同意不得予以拘提、逮捕之規定，是被告甲○○當隨傳
    隨到，應無非予羈押顯難進行審判之情事；況被告甲○○已
    當選鎮長，需推展鎮務，以維鎮民之生活品質，且被告因案
    羈押，致無法宣誓就職，與民主政治以民意為依歸之普世價
    值嚴重相違，並因被告甲○○未能宣誓就職，致由臺北縣政
    府指派代理鎮長，似與地方自治精神有違，或辦理補選，被
    告甲○○可能再度參選並當選，如此顯然勞民傷財；而本案
    卷證資料繁雜，非短期內所能審結，司法案件固然重要，但
    地方建設、民眾福祉亦需兼顧，實務上不乏公務員或地方首
    長遭起訴，經一、二審均判刑十年以上有期徒刑而未予羈押
    之案例。是被告甲○○顯無羈押之必要，如率爾續行羈押，
    實有未洽。復被告甲○○遭羈押禁見，無法閱覽全部卷宗，
    實有礙於被告甲○○之防禦權。況本案被告犯罪嫌疑並非重
    大，同案被告蕭朝欽、蘇育瑞及劉俊德之供述顯有瑕疵，且
    與事實不符，而不足採信。
三、按被告經法官訊問後，認為犯罪嫌疑重大，及所犯為死刑、
    無期徒刑或最輕本刑為五年以上有期徒刑之罪者，非予羈押
    ，顯難進行追訴、審判或執行者，得羈押之，刑事訴訟法第
    一百零一條第一項第三款定有明文。經查，經本院訊問被告
    甲○○後，認有起訴書之證據清單所列之各項證據可證，而
    就公訴人所提出之證據形式審查結果，可認具有表面可信之
    程度，堪認被告犯罪嫌疑重大，且其與同案被告顏志和、陳
    順益等共犯貪污治罪條例第四條第一項第五款之違背職務收
    受賄賂罪嫌及同條例第六條第一項第四款之違背職務圖利罪
    嫌，其法定刑分別為無期徒刑或十年以上有期徒刑，得併科
    新臺幣（下同）一億元以下罰金，及五年以上有期徒刑，得
    併科三千萬元以下罰金，並參酌被告甲○○之收受賄賂及圖
    利之犯罪情節重大，合於刑事訴訟法第一百零一條第一項第
    三款所定之情形，非予羈押，顯難進行審判，而認有羈押必
    要；又被告有無羈押之必要，法院自得就具體個案情節予以
    斟酌決定，如就客觀情事觀察，法院許可羈押之裁定在目的
    與手段間之衡量並無明顯違反比例原則情形，即無違法或不
    當可言，此原則於延長羈押時，亦同。被告甲○○所涉嫌貪
    污之金額甚鉅，對於國家、社會之危害匪輕，認被告甲○○
    有羈押之必要，並無不合，聲請人及辯護人徒言被告甲○○
    並無逃亡、勾串共犯及證人之虞，亦非涉嫌重大，無羈押之
    必要，並稱羈押處分，妨害被告甲○○之正當防禦權利，違
    反比例原則云云，均無理由。另原羈押原因認被告甲○○有
    勾串尚未到案之共犯吳坤池、邱德發及同案被告顏志和、陳
    順益之虞，因本院業已於九十五年七月三十一日、同年月八
    月三十日合法傳喚、拘提證人吳坤池、邱德發，渠等均無正
    當理由而未到案，且同案被告陳順益涉嫌與共犯邱德發共同
    暴力圍標之犯罪事實部分，業經本院勘驗蒐證錄影帶，以及
    本院業於九十五年七月六、十、二十六日開庭審理調查證人
    即同案被告甲○○、顏志和及陳順益，渠等亦已證述明確等
    情，此有送達回證、拘提報告書、勘驗筆錄及上開審理筆錄
    附卷可稽，是客觀上亦無其他證據證明如不禁止其接見通信
    ，將導致其勾串共犯或證人之虞，故經本院另以九十五年度
    聲字第二五八八號裁定解除禁止接見通信在案，附此敘明。
    故本件聲請具保停止羈押，本院認為無理由，應予駁回。
四、依刑事訴訟法第一百二十一條第一項之規定，裁定如主文。
中    華    民    國    95    年    8     月    31    日
                  刑事第六庭審判長法  官  高玉舜
                                  法  官  林鈺琅
                                  法  官  饒金鳳
以上正本證明與原本無異。
如不服本裁定應於送達後五日內向本院提出抗告狀。
                                  書記官  王春森
中    華    民    國    95    年    8     月    31    日


司法院資訊處製作；財團法人民間司法改革基金會備份。
